臺灣桃園地方法院刑事裁定　　　　　　　 96年度選訴字第2號
聲　請　人
即　被　告　丁○○
　　　　　　　　　　（
選任辯護人　許永昌律師
　　　　　　陳建昌律師
　　　　　　梁懷信律師
上列被告因違反選舉罷免法案件，聲請具保停止羈押，本院裁定
如下：
    主  文
聲請駁回。
    理  由
一、聲請意旨略以：被告丁○○之妻乙○○罹患乳癌已達第三期
    ，而子女尚年幼均無謀生能力，全家經濟來源均賴被告丁○
    ○一人，在此種情勢之下，被告丁○○何能拋妻棄子逃亡，
    故被告丁○○顯無逃亡之虞；且本件自案發以來，檢調人員
    已進行多次偵訊並執行搜索，實已無其他應調查而未調查事
    項，又檢調單位對被告丁○○及其他共同被告進行監聽已然
    多時，並掌握所有事證資料，被告丁○○與其他共同被告何
    能串證或變更說詞？再者，本案秘密證人A 一至A 十三，業
    經公訴人傳喚並具結證述在案，被告丁○○對上開秘密證人
    之年籍資料及證述內容，毫無所悉，何能與之勾串？此外，
    本案其餘共同被告於鈞院庭訊時均否認犯罪，縱使被告丁○
    ○對於其餘共同被告或證人影響力非微，但上開共同被告既
    已否認犯罪，被告丁○○即無與之勾串之必要。又刑事被告
    基於不自證己罪原則之要求，本不負任何說明陳述之義務，
    若以被告丁○○否認犯罪，作為羈押被告丁○○之理由，豈
    非形同「押人取供」，職是，被告丁○○並無「湮滅、偽造
    、變造證據或勾串共犯或證人之虞」之情形，應無羈押之必
    要。另被告丁○○所犯並非最輕本刑五年以上有期徒刑之罪
    ，並非刑事訴訟法第一百零一條第一項第三款之重罪，是以
    被告實無刑事訴訟法第一百零一條第一項各款之情形，應無
    羈押之必要。此外，被告丁○○因本案自民國九十六年四月
    下旬迄今，已羈押達六月，若繼續羈押達六個月以上，則被
    告丁○○恐遭桃園縣政府依地方制度法第八十條前段之規定
    解除職務，縱使日後被告丁○○經法院判決無罪確定，亦無
    從回復遭解除之職務，從而，繼續羈押被告丁○○將發生難
    於回復之損害。末查，被告丁○○本有關節炎、痛風等宿疾
    ，更因身陷囹圄，致使相關病情日趨加重，長此以往，對於
    被告丁○○身體健康恐將產生更為不利之影響。又被告丁○
    ○之妻乙○○罹患乳癌已達第三期，而子女尚年幼均無謀生
    能力，長女黃美莉尚在就學，次女黃惠敏日前發生車禍受傷
    ，長子黃遠權甫服完兵役，渠等均無謀生能力，全家經濟均
    仰賴被告丁○○一人，而被告丁○○遭羈押，妻小已頓失所
    依。此外，被告丁○○目前尚於清雲科技大學就讀，若繼續
    羈押，則被告丁○○無法到課及參加考試，學業恐將無以為
    繼，為此，請求具保停止羈押，俾使被告丁○○得以照料妻
    小，善盡為人夫、為人父之責任，並完成未竟之學業等語。
二、經查：
（一）被告丁○○前因桃園縣觀音鄉第十五屆鄉長補選涉嫌賄選
      ，而有違反公職人員選舉罷免法第九十條之一第一項之犯
      罪嫌疑，經本院訊問後，認其有刑事訴訟法第一百零一條
      第一項第二款之原因，並有羈押之必要，於九十六年六月
      二十二日裁准羈押，並禁止接見通信，且於同年九月二十
      二日延長羈押二月，並禁止接見通信在案，此有卷附押票
      及本院九十六年九月十七日刑事裁定各一份可憑。是被告
      丁○○遭羈押禁見之原因，乃係刑事訴訟法第一百零一條
      第一項第二款之事由，與被告丁○○是否有逃亡之虞或其
      所涉犯是否為同條項第三款所定之重罪無涉，從而聲請意
      旨以上揭理由聲請具保停止羈押云云，自屬無據，合先敘
      明。
（二）本件案發前後，檢調人員固有進行監聽或進行多次偵訊及
      執行搜索等情，然任何刑事案件在檢察官起訴前，均有經
      過相當之調查，始得以起訴，苟以此推論檢調單位已掌握
      所有事證資料，被告丁○○與其他共同被告何能串證或變
      更說詞云云為實，則任何被告在起訴後皆無可能有勾串之
      虞，刑事訴訟法第一百零一條第一項第二款不免形同具文
      ，足見此部分聲請意旨，斷無法推論被告丁○○無勾串共
      犯或證人之虞，顯無理由甚明。次查，被告丁○○既已當
      選桃園縣觀音鄉第十五屆之補選鄉長，且為桃園縣觀音鄉
      農會系統中廖派之龍頭，因被告丁○○之支持，共同被告
      甲○○及丙○○方能當選桃園縣觀音鄉農會理事長及常務
      監事，此有桃園縣選舉委員會九十六年七月二十七日桃選
      一字第○九六○七○○八八一號函附該屆觀音鄉鄉長補選
      之選前及當選之相關資料在卷可稽（見本院卷一第三二三
      至三二九頁），並經秘密證人A 十一於檢察官訊問時具結
      證述在卷（見證保卷第二三一頁），足見被告丁○○對於
      其餘或為桃園縣觀音鄉農會理事長、常務監事、理事、小
      組長、代表或為桃園縣觀音鄉之鄉民代表、村長、鄉民等
      共同被告或設籍於桃園縣觀音鄉之證人之影響力非微，可
      進而影響該等被告或證人之供述或證述內容之可能性甚高
      ，顯難以前開共同被告或證人於檢察官訊問時已具結證述
      明確，而推論被告丁○○於本院審理期間無勾串共犯或證
      人之可能；又被告丁○○固無法事先知悉秘密證人之年籍
      資料，然如前述，被告丁○○在桃園縣觀音鄉之影響力頗
      為鉅大，或可經由其他管道窺知秘密證人之身分，進而勾
      串證詞，故亦無法排除被告丁○○無勾串秘密證人之可能
      性。且其餘共同被告縱使於本院審理時否認犯罪，亦與被
      告丁○○是否勾串之虞，並無直接相等之關係，而被告丁
      ○○既有上述羈押原因及羈押之必要性，則與被告不負自
      證己罪之原則無涉，更無所謂「押人取供」之情形，且被
      告丁○○鄉長之職務，是否會因羈押逾六月以上而遭解除
      ，亦與其是否有羈押原因及必要性無關，自難以此為由而
      為上開羈押原因已不存在。
（三）至於被告丁○○之妻罹患乳癌，子女尚年幼均無謀生能力
      ，全家經濟均仰賴被告丁○○一人等情，固值同情，然此
      均與被告丁○○是否具備羈押事由無涉；又被告丁○○亦
      自承僅患有嚴重之皮膚病等語（見本院卷四第一九二頁）
      ，顯無非保外治療顯難痊癒之情形；另被告於清雲科技大
      學之學業，是否因羈押而無以為繼，亦與本件羈押事由存
      否無涉，均附此敘明。
三、綜上所述，本院審酌全案之卷證資料，認前揭羈押之原因仍
    然存在，不能因具保而使之消滅，本件聲請為無理由，應予
    駁回。
據上論斷，依刑事訴訟法第二百二十條，裁定如主文。
中　　華　　民　　國　　96　　年　　11　　月　　15　　日
                  刑事第八庭  審判長法　官　邱滋杉
                                    法  官  陳彥宏
                                    法  官  吳為平
以上正本證明與原本無異。
如不服本裁定，應於裁定送達後5 日內向本院提出抗告狀。
　　　　　　　　　　　　　　　      書記官　江惠婷
中　　華　　民　　國　　96　　年　　11　　月　　15　　日
